【裁判字號】    98,交聲,946
【裁判日期】    980630
【裁判案由】    交管條例聲異
【裁判全文】
臺灣板橋地方法院交通事件裁定         98年度交聲字第946號
原處分機關  交通部公路總局臺北區監理所板橋監理站
異  議  人  甲○○
上列受處分人因違反道路交通管理處罰條例案件，對於交通部公
路總局臺北區監理所板橋監理站民國98年4 月15日所為之板監裁
字裁41-C00000000號裁決處分（原舉發通知單號碼：臺北縣政府
警察局海山分局北縣警交大字C00000000 號），聲明異議，本院
裁定如下：
    主  文
原處分關於裁處何馮智「吊扣駕駛執照12個月」部分應予撤銷。
上開撤銷部分不罰。
    理  由
一、原處分機關略以：異議人即受處分人於民國98年4 月8 日20
    時46分駕駛車號CFY-220 之重機車，行經臺北縣板橋市○○
    路○段之新海橋上橋處，為臺北縣政府警察局海山分局新海
    派出所員警為警測得其酒測值達每公升0.51毫克，而以異議
    人有「汽車駕駛人酒精濃度超過規定標準（酒測值0.51MG/L
    ）」之違規事由當場舉發，經交通部公路總局台北區監理所
    板橋監理站（下稱原處分機關）認受處分人確有汽車駕駛人
    酒精濃度超過規定標準之違規事實，乃依道路交通管理處罰
    條例第35條第1 項第1 款、第24條第1 項第2 款規定（裁決
    書漏載第24條第1 項第2 款）及違反道路交通管理事件統一
    裁罰基準表之規定，於98年4 月15日以板監裁字裁41-C0000
    0000號裁處罰鍰新臺幣（下同）30,000元、吊扣駕駛執照12
    個月，並施以道安講習，因受處分人未考領機車駕駛執照，
    故應吊扣汽車駕駛執照。異議人於98年4 月15日收受裁決書
    後，於當日繳納罰鍰30,000元並提出本件異議。
二、異議理由略以：原處分因異議人酒後駕車而吊扣駕駛執照，
    但異議人家中有重病患者，母親和胞兄收入亦不穩定，家中
    開銷全倚賴異議人之駕駛工作，該工作需要執業大客車駕駛
    執照，為此聲明異議，請准不予吊扣該駕駛執照等語。（即
    聲明異議範圍不含裁處罰鍰及施以道路安全講習等部分）
三、按汽車駕駛人有飲用酒類或其他類似物後其吐氣所含酒精濃
    度超過每公升0.25毫克或血液中酒精濃度超過百分之0.05以
    上之情形者，不得駕車；汽車駕駛人駕駛汽車經測試檢定有
    酒精濃度超過規定標準者，處15,000元以上60,000元以下罰
    鍰，並當場移置保管該汽車及吊扣其駕駛執照一年。汽車駕
    駛人經依同條第一項規定吊扣駕駛執照，並於吊扣期間再有
    第一項情形者，處60,000元罰鍰，並當場移置保管該汽車及
    吊銷其駕駛執照；汽車駕駛人，有第35條第1 項規定之情形
    者，應接受道路交通安全講習。又汽車駕駛人，因違反道路
    交通管理處罰條例及道路交通安全規則之規定，受吊銷駕駛
    執照處分時，吊銷其持有各級車類之駕駛執照。道路交通安
    全規則第114 條第2 款、道路交通管理處罰條例（下稱本條
    例）第24條第1 項第2 款、第35條第1 項第1 款、同條第3
    項及第68條分別定有明文，是依本條例第35條第3 項規定加
    重裁罰，應以先前受處分人已因同條第1 項之違規行為，經
    主管機關「合法」裁處吊扣駕駛執照之處分為前提自明。又
    按本條例第68條規定：「汽車駕駛人，因違反本條例及道路
    交通安全規則之規定，受吊銷駕駛執照處分時，吊銷其持有
    各級車類之駕駛執照」，而95年3 月1 日修正施行前之道路
    交通管理處罰條例第68條原規定：「汽車駕駛人，因違反本
    條例及道路交通安全規則之規定，受吊扣或吊銷駕駛執照處
    分時，吊扣或吊銷其持有各級車類之駕駛執照」，即修正施
    行後之條文業已刪除「吊扣或」等規定，觀其提案修正理由
    「原條文將違法或違規駕駛人所持有各級車類之駕駛執照一
    併吊扣，失之過酷，影響人民工作及生活過鉅」（詳立法院
    公報第94卷第70期第136 頁、第138 頁之院會紀錄），是依
    上開規定受吊銷駕照處分者，仍維持吊銷其持有各級車類之
    駕駛執照，至於受吊扣駕照處分者，則僅吊扣其違法或違規
    當時所駕駛車輛之駕駛執照，已不能再吊扣其持有各級車類
    之駕駛執照，甚為明確（臺灣高等法院97年度法律座談會研
    討結果亦採此說）。
四、經查：
  (一)本件異議人何馮智於98年4 月8 日晚間飲酒後騎乘車牌號碼
    CFY-220 號重型機車，於同日晚上20時46分在臺北縣板橋市
    ○○○路一段之新海橋上橋處前，為警測得其呼氣酒精濃度
    為0.51 mg/l ，已超過規定標準，因而經警以異議人有「汽
    車駕駛人酒精濃度超過規定標準（酒測值0.51 mg/l） 」當
    場舉發等情，業經異議人坦認不諱，並有有臺北縣政府警察
    局中和分局新海派出所98年4 月8 日北縣警交大字C0000000
    0 號舉發違反道路交通管理事件通知單、交通部公路總局臺
    北區監理所板橋監理站所為之98年4 月15日板監裁字裁41-C
    00000000號裁決書各1 份在卷可稽，此部分事實，堪以認定
    。
  (二)惟本件異議人之前揭違規行為，係於本條例第68條於94年12
    月14日修正公布、95年3 月1 日施行後所犯，原處分機關自
    應依修正後之規定憑為裁處依據，揆諸前開說明，本條例第
    68 條 於修正後係規定「汽車駕駛人，因違反本條例及道路
    交通安全規則之規定，受吊銷駕駛執照處分時，吊銷其持有
    各級車類之駕駛執照」（與修正前比較係刪除「或吊扣」）
    ，則依修正後規定受吊扣駕駛執照處分時，即不再吊扣其持
    有各級車類之駕駛執照，僅於受吊銷駕駛執照處分時，始行
    吊銷其持有各級車類之駕駛執照。另依行政程序法第7 條第
    3 款規定，行政行為採取之方法所造成之損害不得與欲達成
    目的之利益顯失均衡，倘受處分人並無機車駕照可供吊扣時
    ，吊扣其汽車駕駛駕照以代之，雖可達成限制駕駛人繼續駕
    駛機車類行駛之目的，惟勢將同時造成限制駕駛人繼續駕駛
    該級其他自用小型車等車類行駛之結果，此舉造成之損害業
    與所欲達成目的之利益顯然失衡。況本條例第68條既將「吊
    扣」各級車類之規定予以刪除，裁決機關當未可再逕行處分
    吊扣其他車種之汽車駕駛執照，其理自明。職是，受處分人
    於前述98年4 月8 日違規之際，所騎乘者既為普通重型機車
    ，依法所受處分內容應為限制其騎乘普通重型機車之權利，
    然原處分機關於異議人斯時無普通輕型機車駕照可供吊扣之
    情事，即逕予吊扣異議人所持有之汽車駕駛執照（此經原處
    分機關於移送書內載明），顯與現行條文規定有違，並非適
    法。準此，受處分人雖於98年4 月8 日有酒後駕車並肇事之
    違規，然原處分機關資以認定上開吊扣受處分人之汽車駕駛
    執照之處分，則屬違法。
  (三)又違反道路交通管理事件裁決書處罰主文欄，吊扣（銷）汽
    車駕駛執照處分，應記明標的名稱、號碼，違反道路交通管
    理事件統一裁罰基準及處理細則第43條第2 項第3 款、第4
    款分別定有明文，而本件裁決書於處罰主文欄僅記載「吊扣
    駕駛執照」之字樣，並未記明應受吊扣之車類駕駛執照名稱
    ，顯與上開細則規定不符，附此敘明。
五、綜上所述，原處分機關98年4 月15日板監裁字裁41-CO0000
    000 號，以受處分人未領有普通重型機車駕駛執照可供吊扣
    ，而吊扣其職業小型車駕駛執照之處分，顯然違背現行道路
    交通管理處罰條例第68條規定之文義、修正沿革及規範意旨
    ，並違反行政罰法第4 條之處罰法定原則，自有違誤。準此
    ，原處分機關吊扣異議人汽車駕駛執照之處分，於法不合，
    異議人此部分之異議為有理由，應由本院將此部分之處分撤
    銷，又因受處分人於該次違規當時並無普通重型機車駕駛執
    照可供執行吊扣，已如前述，爰就此部分另為不罰之諭知。
六、又本件受處分人聲明異議之範圍，僅限於「吊扣駕駛執照」
    部分，其就前揭原處分之其餘部分均無不服，有卷附之聲明
    異議狀可參，是原處分機關98年4 月15日板監裁字裁41-CO0
    000000號關於「裁處罰鍰30,000元」、「施以道路安全講習
    」之處分，俱非屬本院審理之範圍，併予敘明。
據上論斷，依道路交通案件處理辦法第20條前段，裁定如主文。
中    華    民    國    98    年    6     月    30    日
                  交通法庭  法  官  邱景芬
以上正本證明與原本無異。
如不服本裁定應於送達後5日內向本院提出抗告狀。
                            書記官  黃文儀
中    華    民    國    98    年    7     月    6     日


司法院資訊處製作；財團法人民間司法改革基金會備份。
